【裁判字號】    98,易,1250
【裁判日期】    990203
【裁判案由】    詐欺
【裁判全文】
臺灣臺南地方法院刑事判決              98年度易字第1250號
公  訴  人  臺灣臺南地方法院檢察署檢察官
被      告  乙○○
上列被告因詐欺案件，經檢察官提起公訴（98年度偵字第9782號
），本院判決如下：
    主  文
乙○○幫助犯詐欺取財罪，處有期徒刑參月，如易科罰金，以新
臺幣壹仟元折算壹日。
    事  實
一、乙○○預見任意提供自己之金融帳戶存摺、提款卡、密碼予
    他人使用，有可能為該人或其他不法份子利用於財產犯罪，
    仍基於縱有人持其金融帳戶作為詐欺取財之犯罪工具，亦不
    違背其本意之幫助詐欺取財故意，於民國98年5月15日，向
    臺灣土地銀行大灣分行申辦帳號000000000000號帳戶後，隨
    即於不詳時間、地點，將上開帳戶之存摺、提款卡、密碼等
    資料，交予姓名年籍不詳之人使用。嗣某詐欺集團成員輾轉
    取得上開帳戶後，即意圖為自己不法之所有，於98年5月17
    日16時40分許，致電丙○○，佯稱丙○○日前於富邦購物台
    購物付款方式有誤為由，要求丙○○操作提款機更正，致丙
    ○○陷於錯誤，於同日17時30分許，至臺中市○區○○路郵
    局，依指示操作提款機，而匯出新台幣（下同）29,989元至
    上開乙○○之銀行帳戶。嗣丙○○察覺受騙，報警處理，始
    查獲上情。
二、案經臺南縣警察局永康分局報請臺灣臺南地方法院檢察署檢
    察官偵查起訴。
    理  由
一、本判決下列引用之證據資料，有關傳聞證據部分，業經檢察
    官及被告同意作為本案證據使用，本院審酌該等證據作成時
    之情況，無何取證之瑕疵或其他不當情事，依刑事訴訟法第
    159條之5第1項之規定，具有證據能力，合先敘明。
二、訊據被告乙○○矢口否認犯行，於本院辯稱：伊係經由報紙
    廣告欲申辦貸款，應對方「王經理」要求交付帳戶資料，供
    製作資金進出紀錄以便於核貸，因而受騙交付帳戶，事後彰
    化縣警察局田中分局業已查獲該詐欺集團，伊曾以被害人身
    分接受警方約談，伊並未提供帳戶予不法份子云云。經查：
（一）被害人丙○○於98年5月17日16時40分許，接獲詐騙集團
      成員來電而受騙，而於同日17時30分許，至臺中市○區○
      ○路郵局，依指示操作提款機，匯出29,989元至上開被告
      銀行帳戶之事實，業據證人丙○○於警詢時就受騙匯款經
      過證述甚詳，並有丙○○提出之自動櫃員機交易明細1紙
      、上開被告帳戶之開戶及往來明細資料各1份附卷可稽，
      是此部分事實，足堪認定，被告所有上開銀行帳戶資料確
      已遭詐騙集團利用為詐欺取財之工具。
（二）被告固以前揭情詞置辯，惟被告於警詢及偵查中均一再辯
      稱其上開銀行帳戶之存摺、提款卡及密碼，係置於車內遺
      失，地點在臺南縣永康市○○路某釣蝦場停車場內云云，
      迥異於本院所辯，其辯詞之真實性，已有可疑。對此，被
      告於本院供稱：因製作筆錄之警員熟識伊父親，伊若說出
      被騙實情，會很丟臉云云，然有無提供帳戶，涉及詐欺刑
      責之有無，茲事體大，焉有擔心區區顏面問題，即故為虛
      偽陳述之理；況被告於偵查中仍再次為於警詢相同之遺失
      抗辯，被告於本院自稱不認識負責偵訊之檢察事務官與書
      記官，顯無所謂顏面問題，竟仍未供出交付帳戶實情，嗣
      於本院始翻異前詞，足見其說詞之可信性確有瑕疵。
（三）按金融帳戶為個人之理財工具，攸關存戶個人財產、信用
      ，一般人對於金融帳戶之存摺、提款卡、密碼、印章等資
      料，無不妥為保存，以防遺失或被盜用，且近年來利用人
      頭帳戶遂行詐騙之事層出不窮，屢經報章等新聞媒體再三
      披露，是避免此等專屬性甚高之金融帳戶被不法份子利用
      為詐財工具，應係一般生活認知所易於體察之常識。被告
      於本院雖辯稱係為申辦貸款而交付帳戶資料，惟關於交付
      及聯絡方式，其供稱：係將存摺、提款卡以牛皮紙袋寄送
      至臺北縣「空軍一號」客運三重總站，密碼則寫在牛皮紙
      袋右下角位置，對方自稱「王經理」，伊沒有留下對方的
      手機號碼，後來都是對方打電話給伊云云，則被告對「王
      經理」之姓名、電話、地址等均毫無所知，無法主動與對
      方聯絡，交寄帳戶之方式又甚為隱密詭異而有違常情，被
      告已進入社會歷練，有數年之工作經驗，對上開可疑之處
      ，理應有所警覺，豈有為圖核貸，即不顧一切違常之處，
      任意將攸關自身權益之帳戶資料，郵寄予不詳姓名之人之
      理，被告所辯，自難盡信。再者，被告於本院進一步供稱
      ：伊寄送帳戶後3、4天，即遭對方派來自稱「阿龍」之人
      ，以不明東西強押至銀行臨櫃提款等語，苟被告此部分所
      述為真，則被告至此應知對方係不法份子，所交帳戶已淪
      為犯罪工具，竟未立即報案，直至警方於98年6月18日約
      詢，仍不吐實，杜撰情節抗辯遺失，迄至偵查中仍未表示
      自身遭遇，一再託詞遺失，核與一般受騙被害亟欲投訴之
      常理不符，足徵被告所辯貸款受騙而交付帳戶一節，應非
      可採。
（四）至被告於本院辯稱其以被害人身分接受彰化縣警察局田中
      分局詢問，該分局已查獲本件詐騙集團成員一節，固經本
      院向該分局調得警方所查獲之詐欺集團嫌疑份子即案外人
      杜泰然等4人及被告之警詢筆錄、扣押物品目錄表等在卷
      ，惟該案嫌疑人杜泰然等4人於警詢時，針對所使用之人
      頭帳戶係從何而來，均供稱不知情，是該詐欺集團成員究
      係以收購或騙取方式取得人頭帳戶，尚無可得知；又該案
      雖扣得被告郵局帳戶之提款卡，然並未扣得本案即被告於
      臺灣土地銀行帳戶之存摺或提款卡，是被告交予該詐欺集
      團使用之帳戶資料，是否包含本案銀行帳戶，亦有待進一
      步之證明。從而，上開本院所調取關於他案詐欺案件之警
      詢筆錄等事證，僅能證明被告確有將其帳戶資料交予不法
      份子，但尚無法以之證明被告交付原因係因申辦貸款而受
      騙，故無從為有利於被告之認定。
（五）綜上，被告所辯，核無可採，本件事證已臻明確，被告犯
      行，堪以認定，應依法論科。
三、核被告所為，係犯刑法第30條第1項、第339條第1項之幫助
    詐欺取財罪。被告並未實際參與詐欺犯行，所犯情節較正犯
    輕微，應依刑法第30 條第2項規定，減輕其刑。爰審酌被告
    明知詐騙行為猖獗，仍提供帳戶予不法份子使用，助長犯罪
    ，除使被害人受有損害，並造成國家查緝犯罪之困難，嚴重
    破壞社會治安，所為實不足取，且犯後否認犯行，難認態度
    良好，惟無何前科，素行尚佳，有其前案紀錄表在卷可稽，
    及其智識程度、生活狀況等一切情狀，量處如主文所示之刑
    ，並諭知易科罰金之折算標準，以示懲儆。
據上論斷，應依刑事訴訟法第299條第1項前段，第30條、第339
條第1項、第41條第1項前段，刑法施行法第1條之1，判決如主文
。
本案經檢察官甲○○到庭執行職務。
中    華    民    國    99    年    2     月    3     日
                  刑事第十二庭  審判長法  官  卓穎毓
                                      法  官  莊玉熙
                                      法  官  周宛瑩
以上正本證明與原本無異。
如不服本判決應於收受本判後10日內向本院提出上訴書狀，並應
敘述具體理由。其未敘述上訴理由者，應於上訴期間屆滿後20日
內向本院補提理由書狀（均須按他造當事人之人數附繕本）「切
勿逕送上級法院」。
                                書記官  黃傳鈞
中    華    民    國    99    年    2     月    3     日
附錄論罪法條：
中華民國刑法第339條
（普通詐欺罪）
意圖為自己或第三人不法之所有，以詐術使人將本人或第三人之
物交付者，處5年以下有期徒刑、拘役或科或併科1千元以下罰金
。
以前項方法得財產上不法之利益或使第三人得之者，亦同。
前二項之未遂犯罰之。
附記事項：告訴人或被害人對於判決如有不服，請具備理由逕向
檢察官聲請檢察官提起上訴，其上訴期間之計算，係以檢察官收
受判決正本日期為準。

司法院資訊處製作；財團法人民間司法改革基金會備份。
